臺灣高雄地方法院刑事判決　　　　　　　93年度易字第1132號
公　訴　人　臺灣高雄地方法院檢察署檢察官
被　　　告　丙○○　男　51歲.
上列被告因詐欺等案件，經檢察官提起公訴（93年度偵緝字第
1175號、93年度偵字第12129 號、93年度偵字第13068 號、93年
度偵字第13072 號），嗣因被告就被訴事實為有罪之陳述，經本
院告知簡式審判程序意旨，並聽取公訴人及被告之意見後，本院
合議庭裁定由受命法官獨任依簡式審判程序審理，判決如下：
    主  文
丙○○意圖為自己不法之所有，而侵占對於業務上所持有之物，
處有期徒刑柒月；又意圖為自己不法之所有，而侵占遺失物，處
罰金貳仟元，如易服勞役，以參佰元折算壹日；又意圖為自己不
法之所有，以詐術使人將本人之物交付，處有期徒刑柒月。應執
行有期徒刑壹年，罰金貳仟元，罰金部分，如易服勞役，以參佰
元折算壹日。
    事  實
一、丙○○於民國92年4 月21日起受僱於高雄市○○區○○路
    144 號「泰安房屋仲介公司」（下稱「泰安公司」），擔任
    業務員一職，負責招攬客戶仲介房屋買賣及代向客戶收取斡
    旋金之工作，為從事業務之人。其於同年8 月5 日，在「泰
    安公司」，向客戶孫明富收取購買房屋之斡旋金新臺幣（下
    同）100,000 元後，竟意圖為自己不法之所有，基於侵占業
    務上所持有之物之犯意，將其業務上所持有之上開款項，變
    易持有為所有之意，未將前揭款項繳回「泰安公司」而予以
    侵占入己。嗣因「泰安公司」發現上開款項遲未入帳，始查
    悉上情。
二、再於92年9 月3 日在高雄市○○路某處，拾獲李雪芬所遺失
    以李胡銀為發票人，以高新銀行建國分行為付款人，帳號
    797 號、票號KS0000000 號、發票日92年9 月13日、面額
    700,000 元之支票1 紙後，竟意圖為自己不法之所有，另行
    萌生侵占遺失物之犯意，變易持有為所有之意，將上開支票
    侵占入己，並於同年9 月初某日，在臺南市○○區○○路，
    將上開支票交付不知情之其子黃博禹，央請代為提示付款，
    嗣因黃博禹將前揭支票存入不知情之王靜琦於臺新銀行高雄
    分行所開立帳號00000000000000號帳戶內，為警循線查獲。
三、又意圖為自己不法之所有，於93年1 月間，在高雄縣梓官鄉
    ○○路127 巷10號丁○○住處，向丁○○誆稱可代為參與坐
    落高雄縣梓官鄉○○村○○路22號房屋拍賣之投標，丁○○
    不疑有他，乃委託其代為參與投標，嗣於同年2 月17日，丙
    ○○復在前揭丁○○住處，向丁○○誆稱是日將至法院參與
    上開房屋拍賣之投標，惟需先向法院繳納保證金新臺幣（下
    同）652,000 元，丁○○因而陷於錯誤，於同日11時許，偕
    同其子溫國輝與丙○○一同前往高雄縣梓官鄉○○村○○路
    306 號第一商業銀行梓本分行，由丁○○自其在該行所開立
    帳號00000000000 號帳戶提領65,2000 元，並申請第一商業
    銀行梓本分行以交付該行所簽發同面額支票之方式給付，第
    一商業銀行梓本分行乃簽發以該行為發票人，票號EH000000
    0 號之同面額支票1 紙，交予丙○○，丙○○取得丁○○交
    付之上揭由第一商業銀行梓本分行簽發之支票後，旋將之存
    入其在該分行所開立帳號00000000000 號帳戶內提示付款，
    得手後，則於同日下午撥打電話向丁○○謊稱業已標得該房
    屋。嗣因丁○○之子溫國輝於同年月23日前來本院辦理相關
    手續，發現丁○○並未標得上開房屋，嗣央請本院人員查詢
    後，始知丙○○並未代為參與投標，始知受騙。
四、案經丁○○訴請及高雄縣政府警察局鳳山分局、高雄縣政府
    警察局岡山分局報請臺灣高雄地方法院檢察署檢察官偵查起
    訴。
    理  由
一、按除被告所犯為死刑、無期徒刑、最輕本刑為3 年以上有期
    徒刑之罪或高等法院管轄第一審案件者外，於法院行準備程
    序進行中，被告先就被訴事實為有罪之陳述時，審判長得告
    知被告簡式審判程序之旨，並聽取當事人、代理人、辯護人
    及輔佐人之意見後，裁定進行簡式審判程序；且受命法官行
    準備程序，與法院或審判長有同一之權限；又簡式審判程序
    之證據調查，不受刑事訴訟法第159 條第1 項、第161 條之
    2 、第161 條之3 、第163 條之1 及第164 條至第170 條規
    定之限制，刑事訴訟法第273 條之1 第1 項、第279 條第2
    項前段、第273 條之2 分別定有明文。查被告丙○○上開所
    為，均係犯死刑、無期徒刑、最輕本刑為3 年以上有期徒刑
    以外之罪，其於準備程序中就前開被訴事實為有罪之陳述，
    經受命法官告知簡式審判程序之旨，並聽取公訴人、被告之
    意見後，本院認為適宜由受命法官獨任進行簡式審判程序，
    依刑事訴訟法第273 條之1 第1 項規定，裁定由受命法官獨
    任進行審判程序，合先敘明。
二、訊據被告對於上揭事實欄一、二、三所載之事實供認不諱，
    且被告關於前揭事實欄一所載事實之自白，核與證人即「泰
    安公司」負責人乙○○於警詢及偵查中證述之情節相符（參
    見警卷卷(二)第2 頁、偵查卷卷(五)之1 第10頁）；關於上開事
    實欄二所載事實之自白，核與證人即被害人李雪芬於警詢及
    本院審判中指訴之情節吻合（參見警卷卷(三)第1 頁、本院94
    年5 月25日審判筆錄），並經證人王靜琦、黃博禹於警詢中
    證述明確（參見警卷卷(三)第3 頁至第6 頁），復有臺新國際
    商業銀行代收票據記錄憑條、支票正、反面、臺灣票據交換
    所高雄市分所退票理由單等影本各1 份、遺失票據申報書2
    份、掛失止付票據提示人資料查報表在卷可稽（參見警卷卷
    (三)第8 頁至第13頁）；關於上揭事實欄三所載事實之自白，
    核與證人溫國輝於警詢中證述之情節相符（參見警卷卷(一)第
    1 頁、第2 頁），而上開房屋經本院查封後，於93年1 月12
    日、2 月23日分別進行第1 次、第2 次拍賣，均無人應買，
    於93年3 月22日進行第3 次拍賣，始有蔡相伯、戴鳳美、徐
    惠萍3 人參與投標，並由蔡相伯出賣3,472,000 元得標，被
    告始終未代理丁○○參與投標等情，亦經本院調取本院92年
    度執字第42069 號案卷核閱無訛，復有第一商業銀行活期存
    款存摺封面及內頁、存摺類存款取款憑條、本行支票申請書
    代收入傳票、第一商業銀行梓本分行簽發之上開支票正、反
    面影本各1 份在卷可按（參見偵查卷卷(一)第18頁至第22頁）
    。足認被告上開自白，核與事實相符，堪予採信。本件事證
    明確，被告犯行洵堪認定。
三、核被告所為，係犯刑法第336 條第2 項之業務侵占罪、同法
    第337 條之侵占遺失物罪（起訴書雖記載被告此部分行為，
    涉犯同法第335 第1 項之普通侵占罪，惟公訴檢察官於本院
    審判中業已更正為同法第337 條之侵占遺失物罪，本院自毋
    庸變更起訴法條，併此敘明）及同法第339 條第1 項之詐欺
    取財罪。被告所犯上開3 罪，犯意各別，行為互殊，應予分
    論併罰。再起訴書雖記載被告乃於92年7 、8 月間，在高雄
    市○○區○○路，受李雪芬委託代為購買房屋，李雪芬同時
    並交付上開以李胡銀為發票人之支票1 紙，被告在取得該支
    票後，意圖為自己不法之所有，以變易持有為所有之意思侵
    占入己花用，惟公訴檢察官於本院審判中業將此部分起訴之
    犯罪事實更正為如事實欄所載，本院自應依更正後起訴之犯
    罪事實進行審理，另被告係於92年8 月5 日向客戶孫明富收
    取上開斡旋金，起訴書誤載為92年8 月7 日，亦有未洽，併
    此敘明。爰審酌不知循正當途徑謀生，竟冀圖不勞而獲，以
    前述侵占及詐騙之方式牟利，又因貪念而於拾獲上述李雪芬
    所遺失之支票後，將之侵占入己，惡性非輕，且侵占、詐欺
    款項之金額及所侵占之上開支票面額不低，迄今仍未賠償被
    害人所受之損害，惟念於犯罪後於本院審判中業已坦承犯行
    ，態度良好等一切情狀，分別量處如主文所示之刑，並就有
    期徒刑部分，定其應執行之刑，及就罰金部分，諭知易服勞
    役之折算標準。
據上論斷，應依刑事訴訟法第273 條之1 第1 項、第284 條之1
、第299 條第1 項前段、刑法第336 條第2 項、第337 條、第
339 條第1 項、第42條第2 項、第51條第5 款，罰金罰鍰提高標
準條例第1 項前段、第2 項，判決如主文。
本案經檢察官甲○○到庭執行職務。
中　　華　　民　　國　　94　　年　　6 　　月　　8 　　日
                  刑事第十二庭  法　官  伍逸康
右正本證明與原本無異。
如不服本判決，應於判決送達後10日內，向本院提出上訴狀。
（須附繕本）
中　　華　　民　　國　　94　　年　　6 　　月　　15　　日
                                書記官  蘇  豫
附錄本案論罪科刑法條全文：
中華民國刑法第336條
對於公務上或因公益所持有之物，犯前條第1 項之罪者，處1 年
以上7 年以下有期徒刑，得併科5,000 元以下罰金。
對於業務上所持有之物，犯前條第1 項之罪者，處6 月以上5 年
以下有期徒刑，得併科3,000元以下罰金。
前二項之未遂犯罰之。
中華民國刑法第337條
意圖為自己或第三人不法之所有，而侵占遺失物、漂流物或其他
離本人所持有之物者，處500 元以下罰金。
中華民國刑法第339條
意圖為自己或第三人不法之所有，以詐術使人將本人或第三人之
物交付者，處5 年以下有期徒刑、拘役或科或併科1 千元以下罰
金。
以前項方法得財產上不法之利益或使第三人得之者，亦同。
前二項之未遂犯罰之。
